臺灣臺東地方法院民事判決　　　　　　　　96年度訴字第17號
原　　　告　戊○○
訴訟代理人　林長振律師
被　　　告　丙○○
訴訟代理人　丁○○
上列當事人間請求返還土地事件，本院於民國96年6月21日言詞
辯論終結，判決如下：
    主  文
被告應將坐落臺東縣鹿野鄉○○段三一八七地號土地上之太陽麻
花等作物剷除，並將坐落臺東縣鹿野鄉○○段三一八七地號、三
六二二地號土地返還原告。
訴訟費用新臺幣貳萬壹仟捌佰柒拾元由被告負擔。
本判決於原告以新臺幣肆拾萬元為被告供擔保後，得假執行。
    事實及理由
一、原告主張：坐落臺東縣鹿野鄉○○段（下同）3187地號、36
    22地號土地（以下稱系爭3187、3622地號土地）為原告所有
    。詎被告在無占有權源之情況下，否認原告就系爭土地之使
    用收益權，並在系爭3187地號土地上，由訴外人丁○○為被
    告種植太陽麻花，爰依民法第767條前段、中段、第184條第
    1項前段，請求被告應將系爭3187地號土地上作物清除，並
    將系爭3187、3622地號土地返還原告等語。並聲明：(一)被告
    應將坐落3187地號土地上之太陽麻花等作物剷除。(二)被告應
    將系爭3187、3622地號土地返還原告。(三)願供擔保，請准宣
    告假執行。
二、被告則以：系爭土地為訴外人即原告之母胡清妹，於民國52
    年2月間，以新臺幣（下同）32,000元，賣予訴外人即被告
    之母胡玉梅，後因訴外人胡清妹拖延辦理移轉登記手續，訴
    外人胡清妹已於58年9月14日死亡。嗣訴外人胡玉梅亦死亡
    後，由被告繼承系爭土地，並非無權占有，且系爭土地已由
    被告使用近40年，原告均未表示異議等語，資為抗辯。並聲
    明：駁回原告之訴及假執行之聲請。
三、本件經本院整理並簡化爭執及不爭執事項如下：
(一)不爭執事項：
  1.系爭3187號、3622地號土地，為原告於58年9月14日繼承自
    其母胡清妹所有，而於66年3月23日分別登記予原告。
  2.系爭3187地號土地現為被告訴訟代理人丁○○為被告種植太
    陽麻花、系爭3622地號土地上現則無任何作物。
(二)爭執之事項：被告是否為有權占有？是否構成侵權行為？
四、得心證之理由：
(一)原告主張系爭3187、3622地號土地為其所有，系爭3187地號土
  地現為被告種植太陽麻花，系爭3622地號土地雖未種植任何作
  物，惟為被告所占有，並否認原告所有權等情，業據原告提出
  土地登記謄本為證，及經本院會同臺東縣關山地政事務所人員
  現場勘驗測量屬實，並製有勘驗筆錄、複丈成果圖在卷可稽，
  且為被告所不爭執，應堪信為真實。
(二)按所有人對於無權占有或侵奪其所有物者，得請求返還之。對
  於妨害其所有權者，得請求除去之，民法第767條前段、中段
  定有明文。次按因故意或過失，不法侵害他人之權利者，負損
  害賠償責任。故意以背於善良風俗之方法，加損害於他人者亦
  同。負損害賠償責任者，除法律另有規定或契約另有訂定外，
  應回復他方損害發生前之原狀，民法第184條第1項、第213條
  第1項亦定有明文。本件系爭3187、3622地號土地既為原告所
  有，被告亦自承在系爭3187地號土地上種有作物，系爭3622地
  號土地則曾出租他人或種植作物，且認原告就系爭3187、3622
  地號土地已無任何權利，自堪認被告確有占有之事實。被告雖
  辯稱，訴外人胡玉梅早於52年2月間，以32,000元，向訴外人
  胡清妹購買云云。惟查，被告自承於82年間家中遭竊，故買賣
  契約、胡清妹所交付之土地所有權狀、付款收據均已遺失，買
  賣當時均係訴外人胡玉梅自行處理，而買賣雙方均已死亡，交
  易過程亦不清楚有何人參與，而證人乙○○，僅係在伊土地耕
  作過；證人甲○○、謝耀光亦僅能證明其母曾向訴外人胡清妹
  購買其他土地，且均未移轉登記；除此之外別無其他證據可資
  證明等語（參本院卷第82-83頁、第96頁），則被告既不能證
  明訴外人胡清妹與胡玉梅間有買賣契約存在，被告在原告所有
  之土地上種植作物及排除原告之使用收益自無正當權源，即屬
  無權占有，是原告依侵權行為之法律關係請求被告回復原狀，
  將系爭3187地號土地上所種植之作物清除，並本於所有物返還
  請求權請求被告返還系爭3187、3622地號土地，即屬有據，應
  予准許。
五、綜上所述，原告依民法第767條、第184條第1項之法律關係
    ，請求被告應將坐落系爭3187地號土地上之之太陽麻花等作
    物剷除，並將系爭3187、3622地號土地交還原告，洵屬有據
    ，應予准許。又原告陳明願供擔保，聲請宣告假執行，核無
    不合，爰酌定相當擔保金額准許之。
六、本件事證已臻明確，兩造其餘攻擊防禦方法及舉證，經本院
    斟酌後，核與判決之結果無影響，爰不逐一詳予論列，併此
    敘明。
七、據上論結，本件原告之訴為有理由，依民事訴訟法第78條，
    第390條第2項，判決如主文。
中　　華　　民　　國　　96　　年　　07 　　月　  05 　日
                  民事庭審判長法  官  楊智勝
                              法  官  詹慶堂
                              法  官  林恒祺
以上正本係照原本作成。
如對本判決上訴，須於判決送達後20日內向本院提出上訴狀。
中　　華　　民　　國　　96　　年　　07 　　月　　09   日
                              書記官　郭友香
